【裁判字號】    89,上訴,376
【裁判日期】    890307
【裁判案由】    懲治盜匪條例
【裁判全文】
臺灣高等法院刑事判決                            八十九年度上訴字第三七六號
    上  訴  人
    即  被  告  甲○○
    選任辯護人  吳德讓
右上訴人，因懲治盜匪條例案件，不服臺灣桃園地方法院八十八年度訴字第一三二
號，中華民國八十八年十二月六日第一審判決（起訴案號：臺灣桃園地方法院檢察署
八十八年度偵字第一一七四四號）提起上訴，本院判決如左：
    主  文
上訴駁回。
    事  實
一、甲○○於民國八十八年七月二十日晚上八時許，騎乘其所有車號ＢＹＢ—四四五
    號機車擬欲由桃園縣中壢市返回其桃園市住處之途中，行經桃園縣中壢市○○路
    與成章二街口，適見有鍾佳慧獨自一人亦騎乘機車並將皮包放在機車之腳踏板上
    ，甲○○竟意圖為自己不法之所有，騎乘其上開車號ＢＹＢ—四四五號機車自後
    尾隨，跟至中壢市○○路一一一巷三十號之地下停車場斜坡處時，見鍾佳慧正停
    車開啟地下停車場鐵門準備進入且四下無人之際，遂基於強盜取財之犯意，旋即
    下車以其左手抓住鍾佳慧之左手，右手則自鍾佳慧後面掐住鍾佳慧之頸部，致使
    鍾佳慧當場倒地不能抗拒，其欲強取鍾佳慧皮包財物之際，因鍾佳慧大聲呼救，
    適為鍾佳慧之弟鍾建邦聞訊趕至，甲○○始騎乘機車逃離現場，致取財未能得逞
    。嗣甲○○因害怕其當時所騎乘之上開機車之車牌為被害人所記下，竟於次日下
    午二時許，前往桃園縣警察局中壢分局文化派出所，想要謊報上開機車失竊，惟
    因被害人於案發當日晚上已報案被強，甲○○乃被警員當場識破，並扣得甲○
    ○為前開犯行時所穿著之衣服、褲子各一件（扣押物品清單載為犯案衣物一包）
    。經警於當日通知鍾佳慧、鍾建邦前往派出所指認無訛而查獲。
二、案經鍾佳慧訴由桃園縣警察局中壢分局報請臺灣桃園地方法院檢察署檢察官偵查
    起訴。
    理  由
一、訊據上訴人即被告甲○○對於右揭事實坦承不諱，核與告訴人鍾佳慧於警局、檢
    察官偵查及原審調查時指訴情節相符，且經目擊證人鍾建邦於原審調查時到庭結
    證屬實。此外，並有臺灣省立桃園醫院所出具告訴人鍾佳慧受傷之診斷證明書乙
    紙（附於偵查卷第十五頁）、被告於犯罪當時所騎乘之機車及所戴用之安全帽照
    片二幀（附於偵查卷第十九頁）與其所穿著之衣服、褲子各一件（見偵查卷第二
    頁上方照片，扣押物品清單載為犯案衣物一包）扣案資憑佐參。被告之辯護人雖
    為被告辯護稱：被告於行為時之情節，不過係乘告訴人鍾佳慧正停機車欲開啟地
    下停車場鐵門準備進入之際，被告旋即下車以左手抓住鍾佳慧左手，右手則自鍾
    佳慧後面掐住鍾佳慧之頸部，致鍾佳慧當場倒地，但鍾佳慧雖已倒地，惟被告其
    時僅係徒手，非持兇器強脅致使不能抗拒而取他人之物，觀之鍾佳慧尚能大聲呼
    救，即足證尚非不能抗拒，原審遽予認為不能抗拒，論科以懲治盜匪條例第五條
    第一項第一款、第二項之罪，其適用法律，即非無商榷之餘地。又鍾佳慧並未損
    失分文財物，僅身體受有瘀傷、擦傷等輕傷，有附偵卷診斷書可查，惟被告事後
    深自悛悔，並與鍾佳慧和解，賠償鍾佳慧新台幣（下同）十六萬六千元，亦有附
    原審卷鍾佳慧具狀陳明不再追究被告刑事責任所呈之和解書可稽，綜觀全案相關
    情節，被告所為，顯乃一念之差，偶觸重典，實屬情輕法重，至堪憫恕。犯罪之
    情狀可憫恕者，得酌減其刑，刑法第五十九條定有明文，請依法酌減被告之刑云
    云。惟查被告以左手抓住鍾佳慧之左手，右手則自鍾佳慧後面掐住鍾佳慧之頸部
    ，已詳如前述，依當時告訴人係一女子，被告則為壯年男子其以暴力自鍾佳慧後
    面掐住其鍾佳慧之頸部，雖能呼救，然依被告施用不法暴力之情形觀之，告訴人
    顯已達於不能抗拒之程度。被告所為係以暴力強盜他人財物未遂，危害社會治安
    至鉅，雖事後已有悔悟之心，並與告訴人和解，乃為量刑所應審酌之事項，惟究
    不能；以此認本件被告犯罪之情狀可憫恕，而依刑法第五十九條規定酌減其刑，
    辯護意旨所述，均無足採。本件事證明確，被告犯行洵堪認定。
二、核被告所為，係犯懲治盜匪條例第五條第二項、第一項第一款之強盜未遂罪。被
    告雖已著手於強盜取財行為之實施，惟並未生有取得財物之結果，為未遂犯，爰
    依刑法第二十六條前段之規定，按既遂犯之刑減輕之。至於懲治盜匪條例於四十
    六年六月五日修正公布，刪除第八條施行期間一年及第十條依特種刑事案件訴訟
    條例審理之規定，其原第九條改為第八條，第十一條改為第九條。修正前本條例
    全部內容，曾經立法院民商法委員會審查，認尚有繼續沿用之必要，始改為新法
    之全部條文，並重新調整條次，形式上雖是「修正」，實質上係明白確認本條例
    已從臨時性舊法改制為常態性之刑事特別法，等同於制定新法。因此，本條例重
    新立法之合法性，應不因條正前曾施行期滿始以命令展期而有影響（參照最高法
    院八十八年度台上字第三０九八號判決）。自係有效施行之法律，合予敘明。
三、公訴意旨另以：被告於右揭時地自告訴人鍾佳慧後面掐住告訴人之頸部，致使告
    訴人當場倒地而不能抗拒時，並且有使告訴人當場另受有前頸、左胸等處之瘀傷
    及左膝、右腳擦傷等之傷害，因認被告另涉有刑法第二百七十七條第一項之傷害
    罪嫌。惟查被告所犯此部分告訴乃論之傷害犯行，業據告訴人於第一審辯論結前
    具狀撤回告訴。因依公訴意旨認此部分與被告前揭論罪部分，有牽連犯裁判上一
    罪之關係，爰不另為不受理判決之諭知，附此敘明。
四、原審以被告罪證明確，適用懲治盜匪條例第五條第一項第一款、第二項、第八條
    ，刑法第二十六條前段、第三十七條第二項，並審酌被告犯罪後坦承所犯，態度
    良好，並已頗有悔悟，且亦與告訴人達成民事和解，賠償被害人相當之精神損失
    （按已賠償告訴人十六萬六千元，有和解書附於原審卷第二九頁可稽），參酌被
    告犯罪之動機、手段、目的、品性、素行及因本件犯罪所生危害等一切情狀，量
    處有期徒刑三年九月。又依犯罪之性質，認有併宣告被告褫奪其公權之必要，依
    刑法第三十七條第二項之規定，併予宣告褫奪公權二年。就被告當時所戴用之安
    全帽乙頂，係因被告騎乘機車欲返回桃園住處時，適因見鍾佳慧而臨時起意強盜
    財物，被告原所戴用之安全帽乙頂，認定並非備供犯本罪所用之物，說明不予宣
    告沒收之理由。（至於扣案被告為前開犯行時所穿著之衣服、褲子各一件（扣押
    物品清單載為犯案衣物一包），亦非供犯罪所用之物，自亦不得宣告沒收，附此
    敘明）。經核認事用法並無不合，量刑亦屬妥適。被告上訴意旨以量刑過重為由
    ，指摘原判決不當，為無理由，應予駁回。
據上論斷，應依刑事訴訟法第三百六十八條，判決如主文。
本案經檢察官郭文東到庭執行職務。
中    華    民    國    八十九    年       三         月       六       日
                            臺灣高等法院刑事第三庭
                                審判長法  官  張  連  財
                                      法  官  張  傳  栗
                                      法  官  李  英  勇
右正本證明與原本無異。
如不服本判決應於收受送達後十日內向本院提出上訴書狀，其未敘述上訴之理由者並
得於提起上訴後十日內向本院補提理由書（均須按他造當事人之人數附繕本）。
                                      書記官  倪  淑  芳
中    華    民    國    八十九    年       三         月       九       日
附錄：本案論罪科刑法條全文
懲治盜匪條例第五條
有左列行為之一者，處無期徒刑或七年以上有期徒刑：
一、意圖為自己或第三人不法所有，以強暴、脅迫、藥劑、催眠術或他法，致使不能
    抗拒，而取他人之物或使其交付者。
前項第一款之未遂犯罰之。


司法院資訊處製作；財團法人民間司法改革基金會備份。
